臺灣臺南地方法院刑事判決　
111年度金訴字第178號
公  訴  人  臺灣臺南地方檢察署檢察官
被      告  陳康秝


上列被告因詐欺等案件，經檢察官提起公訴（111年度偵字第348
4號），本院判決如下：
    主  文
陳康秝共同犯洗錢防制法第十四條第一項之一般洗錢罪，處有期
徒刑陸月，併科罰金新臺幣壹萬元，罰金如易服勞役，以新臺幣
壹仟元折算壹日。
    事  實
一、陳康秝知悉一般人利用他人金融機構帳戶存、提款，常係為
    遂行財產犯罪之需要，而已預見提供金融機構帳戶資料任由
    他人使用，將可能遭他人利用作為詐欺相關財產犯罪之工具
    ，如再代為提領其內款項後轉交，其所提領者極可能為詐欺
    犯罪所得，且將因此造成金流斷點而掩飾、隱匿此等犯罪所
    得之去向及所在。竟仍基於縱其代為提領之款項為詐欺犯罪
    所得，提領並轉交此等款項將掩飾、隱匿詐欺犯罪所得之去
    向及所在，亦均不違背其本意之不確定故意，於民國110年1
    1月16日前某時，應某姓名、年籍均不詳，LINE暱稱「♥」之
    成年人要求，將其所申辦之彰化商業銀行股份有限公司0000
    0000000000號帳戶(下稱彰化銀行帳戶)之帳號資訊，透過LI
    NE傳送提供予該名LINE暱稱「♥」之不詳成年人使用。而與L
    INE暱稱「♥」之不詳成年人共同基於意圖為自己不法所有之
    詐欺取財及掩飾、隱匿詐欺犯罪所得去向及所在之犯意聯絡
    ，由LINE暱稱「♥」之不詳成年人於110年10月31日某時，以
    暱稱「林俊傑」與莊聖芬互加LINE好友後，向莊聖芬佯稱其
    係葉門之戰地醫生，欲請莊聖芬幫忙代收包裹云云。嗣後再
    以包裹目前卡在海關，須付費取出；或自稱「林俊傑」之長
    官向莊聖芬佯稱「林俊傑」及其子在葉門遭綁架須付贖金云
    云，致莊聖芬陷於錯誤，依指示於110年11月16日9時45分、
    翌日(17日)9時43分許，臨櫃匯款新臺幣(下同)30萬元、17
    萬元至陳康秝之前揭彰化銀行帳戶。再由陳康秝依LINE暱稱
    「♥」之不詳成年人指示分別於110年11月16日11時33分、翌
    日(17日)10時25分許，自其前揭彰化銀行帳戶提領30萬元、
    27萬元(包含其他人匯入之10萬元款項)後，轉交予姓名、年
    籍均不詳，LINE暱稱「BTC-場外交…」之不詳成年男子用以
    購買比特幣，以此迂迴層轉方式製造金流斷點，掩飾、隱匿
    詐欺犯罪所得之去向及所在。嗣莊聖芬發覺受騙並報警處理
    ，始循線查悉上情。
二、案經臺北市政府警察局內湖分局報請臺灣臺南地方檢察署檢
    察官偵查起訴。
    理  由
壹、程序部分：
一、曾為不起訴處分、撤回起訴或緩起訴期滿未經撤銷，而違背
    刑事訴訟法第260條之規定再行起訴者，應諭知不受理之判
    決，刑事訴訟法第303條第4款固有明文規定。惟所謂曾為不
    起訴處分，係指檢察官就該案偵查結果，認為應不起訴，制
    作處分書經送達確定者而言(最高法院29年上字802號、45年
    台非字第43號、46年台非字第68號判決意旨參照)。查被告
    陳康秝所涉上開犯行，雖同時經臺灣臺南地方檢察署檢察官
    於111年3月4日以111年度偵字第4814號為不起訴處分，於同
    年4月1日確定，有上開案件之起訴書及本院公務電話紀錄附
    卷可參(見本院卷第121頁)。惟本案係經臺灣臺南地方檢察
    署檢察官於111年2月21日提起公訴，並於同年3月9日繫屬本
    院，有本案之起訴書及本院收狀章在卷足憑(見本院卷第5至
    10頁)，揆諸前揭說明，本案起訴時，上開不起訴處分尚未
    確定，核與刑事訴訟法第303條第4款規定未合，本院自應就
    起訴之事實加以審判，合先敘明。
二、被告以外之人於審判外之言詞或書面陳述，除法律有規定者
    外，不得作為證據。被告以外之人於審判外之陳述，雖不符
    刑事訴訟法第159條之1至第159條之4規定，而經當事人於審
    判程序同意作為證據，法院審酌該言詞陳述或書面陳述作成
    時之情況，認為適當者，亦得為證據。被告以外之人於偵查
    中向檢察官所為之陳述，除顯有不可信之情況者外，得為證
    據。刑事訴訟法第159條第1項、第159條之5第1項、第159條
    之1第2項分別定有明文。查本件以下所引用之被告以外之人
    於審判外之供述證據，檢察官及被告於本院準備程序時均不
    爭執其證據能力(見本院卷第40至42頁)，且迄至言詞辯論終
    結前均未聲明異議，本院審酌上開供述證據資料製作時之情
    況，無不當取供及證明力明顯過低之瑕疵，認以之作為證據
    應屬適當，揆諸前開規定，本院亦認為均應有證據能力。
貳、實體部分：
一、認定犯罪事實所依憑之證據及理由： 
(一)訊據被告固坦承提供其所申辦之前揭彰化銀行帳戶資料予LI
    NE暱稱「♥」之不詳成年人使用，並依對方指示將匯入其帳
    戶內之款項提領出後，交付予某LINE暱稱「BTC-場外交…」
    之不詳成年男子購買比特幣等事實，惟否認有何共同詐欺取
    財及洗錢之犯行，辯稱：伊是跟一位LINE暱稱「♥」之人聯
    絡，把彰化銀行帳戶借給他使用，他要叫臺灣的經理匯錢至
    伊帳戶，伊是在FACEBOOK認識這個人，是單純的朋友關係，
    伊當時想說是朋友間幫忙而已云云(見本院卷第39頁)。
(二)被告於110年11月16日前某時，將所申辦之彰化銀行帳戶資
    料，透過LINE傳送提供予LINE暱稱「♥」之不詳成年人使用
    。嗣被害人莊聖芬於事實欄所示時間，遭LINE暱稱「林俊傑
    」之不詳成年人以如事實欄所載方式詐騙，而於110年11月1
    6日9時45分、翌日(17日)9時43分許以臨櫃方式匯款30萬元
    、17萬元至被告上開彰化銀行帳戶內。隨後被告即於110年1
    1月16日11時33分、翌日(17日)10時25分許，以臨櫃方式自
    其前揭彰化銀行帳戶提領30萬元、27萬元(包含其他人匯入
    之10萬元款項)，再依LINE暱稱「♥」之不詳成年人指示全數
    交付予某姓名、年籍均不詳之成年男子用以購買比特幣等情
    ，為被告所不爭執（見本院卷第42頁）。核與證人即被害人
    莊聖芬於警詢證述遭詐騙而將款項匯至前揭彰化銀行帳戶等
    情相符，並有被害人提出之郵政跨行匯款申請書（見警卷第
    21、23頁）、彰化商業銀行股份有限公司作業處111年1月5
    日彰作管字第11020014288號函檢附之被告上開彰化銀行帳
    戶開戶基本資料、交易明細（見警卷第25至29頁）、被告與
    LINE暱稱「BTC-場外交…」之不詳成年男子及LINE暱稱「♥」
    之不詳成年人之LINE對話紀錄（見本院卷第49至97、99至10
    5頁）在卷可參。是被告提供之前揭彰化銀行帳戶確遭LINE
    暱稱「♥」之不詳成年人作為收受被害人遭詐騙匯入款項之
    帳戶使用，且被告依LINE暱稱「♥」之不詳成年人指示將匯
    入其帳戶內之款項領出，轉交予某不詳姓名、年籍之成年男
    子，此舉已造成金流斷點，而掩飾、隱匿此部分詐欺犯罪所
    得之去向及所在等情，首堪認定。
(三)被告雖否認有與LINE暱稱「♥」之不詳成年人共同詐欺取財
    及洗錢之故意。惟查：
 1、行為人對於構成犯罪之事實，明知並有意使其發生者，為故
    意；行為人對於構成犯罪之事實，預見其發生而其發生並不
    違背其本意者，以故意論，刑法第13條第1項、第2項分別定
    有明文。是故意之成立，不以對於構成犯罪之事實，明知並
    有意使其發生為必要，僅需對於構成犯罪之事實、結果，預
    見其發生，而其發生並不違背其本意即為已足，此即實務及
    學理上所稱之「不確定故意」、「間接故意」或「未必故意
    」。申言之，不確定故意係指行為人主觀上對於構成要件之
    可能實現有所預見，卻聽任其自然發展，終至發生構成要件
    該當結果，或實現不法構成要件之主觀心態。行為人此種容
    任實現不法構成要件或聽任結果發生之內心情狀，即屬刑法
    所稱之不確定故意。而時下詐騙案件猖獗，各式各類詐騙手
    法層出不窮，詐騙集團利用電話、通訊軟體進行詐欺犯罪，
    並使用他人帳戶作為工具供被害者匯入款項，及指派俗稱「
    車手」之人領款以取得犯罪所得，同時造成金流斷點而掩飾
    、隱匿此等犯罪所得之去向，藉此層層規避執法人員查緝等
    事例，已在平面、電子媒體經常報導，且經政府機關及金融
    機構在各公共場所張貼防騙文宣廣為宣導，不斷呼籲民眾應
    謹慎控管自己之金融帳戶，切勿交付個人帳戶供他人使用，
    以免淪為犯罪工具，是上情應已為社會大眾所共知。故具有
    一般智識及生活經驗之人，倘遇他人以不合社會經濟生活常
    態之理由徵求金融機構帳戶資料，應可預見將金融機構帳戶
    提供予他人使用，可能遭利用作為詐欺取財犯罪之工具，如
    有受託代為提領不明款項再行轉交者，更常與詐欺取財之財
    產犯罪密切相關，並藉此掩飾、隱匿犯罪所得之去向及所在
    ，若有該等情形，極可能為他人遂行詐欺取財及洗錢之犯行
    。
 2、被告於案發時已年滿60歲，有其個人戶籍資料查詢結果在卷
    可稽（見本院卷第11頁），其並於本院審理中自陳係國中畢
    業、喪偶、育有3名成年子女、車禍受傷後即未再工作(見本
    院卷第169、158頁)，足認被告為具有通常智識經驗及社會
    閱歷之人，對於上開各情自難諉為不知。且被告於本院審理
    中表示：係經由FACEBOOK認識LINE暱稱「♥」之不詳成年人
    ，之後雙方即以LINE聊天，未曾謀面，不知該人之姓名、背
    景、住在臺灣還是國外(見本院卷第156至158頁)，堪認被告
    與該名LINE暱稱「♥」之不詳成年人之間根本不存在任何信
    任基礎。再觀諸被告於本院審理中自承：LINE暱稱「♥」之
    不詳成年人叫伊提供帳戶給他的時候，伊的彰化銀行帳戶內
    只有600多元；當時也是怕被騙，因為彰化銀行裡面沒什麼
    錢，就拿彰化銀行的給他；伊當時覺得很不對勁，但他說他
    絕對不會騙伊，伊覺得為什麼要用伊的帳戶；伊不知道他錢
    的來源，他就說要叫他的經理把錢匯到伊的戶頭；伊把錢領
    出來交出去後，不知道錢流向到底去哪裡、是否合法，因為
    錢已經出去了，伊沒有辦法確認錢的來源是否合法，也沒有
    辦法控制流向等語(見本院卷第167至169、162至164頁)，益
    徵被告對於該名LINE暱稱「♥」之不詳成年人要求其提供帳
    戶一事已然起疑並有所疑慮。綜上足認，被告對於提供帳戶
    予LINE暱稱「♥」之不詳成年人使用，並依對方指示將匯入
    款項提領後交予其他人，其所提領者極可能為詐欺犯罪所得
    ，且將因此造成金流斷點而掩飾、隱匿此等犯罪所得之去向
    及所在已有所預見。
 3、被告既已預見上開情形，竟仍依從該名LINE暱稱「♥」之不
    詳成年人要求提供其前揭彰化銀行帳戶資料，並將被害人遭
    詐騙匯入其帳戶內之款項提領出交付予其他不詳人士而實施
    詐欺、洗錢之構成要件行為，堪信被告主觀上顯具有縱其所
    提領為詐欺犯罪所得，且提領此等款項再轉交予不明人士，
    足以掩飾、隱匿詐欺犯罪所得之去向、所在，亦均不違背其
    本意之共同詐欺取財、洗錢之不確定故意，其所為即係以自
    己犯罪之意思，共同參與上開犯行至明。被告所辯僅係朋友
    間幫忙，並無詐欺取財及洗錢之故意云云，顯係事後卸責之
    詞，難以採信。
(四)被告雖提出臺灣臺南地方檢察署檢察官111年度偵字第4814
    號不起訴處分書為據，辯稱其所涉類似案件業經檢察官認定
    不構成詐欺取財及洗錢云云。惟依一般社會經驗，金融帳戶
    之申辦並無任何特殊之限制，甚至可同時申設多數帳戶使用
    ，並可透過網路銀行提領或轉匯自己帳戶內款項，既可節省
    勞費、留存金流證明，更可避免發生款項經手多人而遭侵吞
    之風險，倘捨此不為，刻意徵求他人提供金融帳戶代收款項
    再加以提領或轉匯，應係為掩人耳目、規避追查。被告無視
    顯可察覺之異常情狀，隨意提供金融帳戶予素未謀面、不存
    在任何信任基礎之不詳人士使用，其主觀上已有共同詐欺取
    財及洗錢之不確定故意，業經本院論述說明如前，故上開檢
    察官不起訴處分書之認定尚無從拘束本院，自難執為有利於
    被告之認定，併此說明。
(五)綜上所述，本案事證明確，被告上開犯行洵堪認定，應依法
    論科。
二、論罪科刑：
(一)洗錢防制法第2條第2款所稱之「洗錢」行為，係指掩飾或隱
    匿特定犯罪所得之本質、來源、去向、所在、所有權、處分
    權或其他權益之行為，其立法目的在於防範因犯同法第3條
    所列之特定犯罪而取得或變得之財物或財產上利益及其之孳
    息，藉由迂迴層轉、化整為零之多層化包裝方式，掩飾或隱
    匿特定犯罪所得，製造資金流動軌跡斷點，去化不法利得與
    犯罪間之聯結，而藉以逃避追訴、處罰。又特定犯罪之正犯
    實行特定犯罪後，為掩飾、隱匿其犯罪所得財物之去向及所
    在，而令被害人將款項轉入其所持有、使用之他人金融帳戶
    ，並由該特定犯罪正犯前往提領其犯罪所得款項得手，如能
    證明該帳戶內之款項係特定犯罪所得，因已被提領而造成金
    流斷點，該當掩飾、隱匿之要件，該特定犯罪正犯自成立一
    般洗錢罪之正犯（最高法院108年度台上大字第3101號裁定
    意旨參照）。本件被告除提供前揭彰化銀行帳戶予LINE暱稱
    「♥」之不詳成年人使用作為詐騙款項之匯款帳戶外，並提
    領帳戶內款項轉交予不詳人士，此舉已造成金流斷點，該當
    於掩飾、隱匿詐欺犯罪所得之去向及所在之構成要件，自成
    立一般洗錢罪之正犯。
(二)核被告所為，係犯刑法第339條第1項之詐欺取財罪及洗錢防
    制法第2條第2款、第14條第1項之一般洗錢罪。公訴意旨雖
    認被告前揭所為構成刑法第339條之4第1項第2款之3人以上
    共同犯詐欺取財罪。惟依被告於警詢、偵查、本院審理中所
    述，其自始至終均係以FACEBOOK、LINE等通訊軟體與該名LI
    NE暱稱「♥」之不詳成年人聯繫，雙方未曾謀面。另依被害
    人於警詢指訴遭詐騙匯款之情節，其亦係透過LINE通訊軟體
    與詐騙之犯嫌聯繫，未曾與詐騙之犯嫌碰面(見偵卷第13至1
    6頁)。則本件即無法排除以暱稱「林俊傑」對被害人施行詐
    術之人、以LINE暱稱「♥」與被告聯繫，及前來向被告取款
    之成年男子均為同一人之可能性，則依本案卷證資料，尚乏
    積極證據足認參與本件詐欺取財犯行之共犯除該名前來向被
    告取款之成年男子外，另有其他人，依「罪證有疑、利於被
    告」之證據法則，自應為有利被告之認定，是公訴意旨認被
    告所為應構成刑法第339條之4第1項第2款之3人以上共同犯
    詐欺取財罪，即有未洽，惟本院認定被告所為詐欺取財犯行
    ，與起訴之社會基本事實同一，本院自應予審理，並依刑事
    訴訟法第300條之規定，變更起訴法條為刑法第339條第1項
    之普通詐欺取財罪。
(三)被告就上開詐欺取財及洗錢犯行，與前述不詳成年男子間具
    有犯意聯絡及行為分擔，應論以共同正犯。
(四)被告所犯之詐欺取財及一般洗錢罪，均係為達向被害人詐得
    款項之單一犯罪目的，且實行行為具有局部同一，法律上自
    應評價為一行為同時觸犯上開2罪名之想像競合犯，應依刑
    法第55條規定，從一重論以一般洗錢罪處斷。
(五)爰審酌被告在政府及大眾媒體廣泛宣導國內現今詐騙案件層
    出不窮之情形下，仍隨意將金融帳戶交予不詳人士使用，並
    依對方之指示提領、轉交贓款，所為不僅侵害被害人之財產
    法益，更增加犯罪查緝之困難，助長詐騙歪風，嚴重影響社
    會治安、金融交易秩序及人與人間之互信，行為實有不當；
    兼衡被告於本案之分工、涉案情節、被害人遭詐騙而匯入被
    告前揭帳戶之財產數額，及被告所陳述之智識程度、家庭經
    濟狀況(見本院卷第170頁)，並衡酌被告雖承認其提供帳戶
    及將被害人匯入款項提領出轉交予不明人士之客觀事實，惟
    否認與該人共同違犯詐欺取財及洗錢犯行之犯後態度，復未
    積極與被害人和解以填補損害、取得被害人之諒解等一切情
    狀，量處如主文所示之刑，併諭知罰金易服勞役之折算標準
    。
三、沒收部分：
(一)按犯第14條之罪，其所移轉、變更、掩飾、隱匿、收受、取
    得、持有、使用之財物或財產上利益，沒收之，洗錢防制法
    第18條第1項前段固有明文，而其立法理由係為沒收洗錢行
    為標的之財物或財產上利益，惟該條文並未規定「不問屬於
    犯罪行為人與否」均沒收之，自仍以屬於犯罪行為人者為限
    ，始應予以沒收。查被害人遭詐騙匯入被告前揭彰化銀行帳
    戶之款項，業已全數由被告提領並轉交予LINE暱稱「BTC-場
    外交…」之不詳成年男子，經本院認定如前，復無證據證明
    被告對此部分洗錢行為標的之財物有何支配管領及處分權限
    ，難認屬被告所有，揆諸前揭說明，自無由依洗錢防制法第
    18條第1項前段規定宣告沒收。
(二)被告辯稱係朋友間幫忙而提供上揭彰化銀行帳戶，已如前述
    ，而依卷內事證，亦無證據證明被告確有自上開不詳成年男
    子處實際獲取犯罪所得或自被害人遭詐騙之款項中分得任何
    財產上利益，則被告既無任何犯罪所得，自無從宣告沒收或
    追徵，附此敘明。　　
據上論斷，應依刑事訴訟法第299條第1項前段、第300條，洗錢
防制法第2條第2款、第14條第1項，刑法第11條前段、第28條、
第339條第1項、第55條，刑法施行法第1條之1，判決如主文。
本案經檢察官許嘉龍提起公訴，檢察官羅瑞昌到庭執行職務。
中　　華　　民　　國　　111 　年　　6 　　月　　28　　日
                  刑事第七庭  審判長法　官　黃琴媛
                                    法  官　吳彥慧
                                    法  官　孫淑玉
以上正本證明與原本無異。
如不服本判決應於收受本判決後20日內向本院提出上訴書狀，並
應敘述具體理由。其未敘述上訴理由者，應於上訴期間屆滿後20
日內向本院補提理由書狀（均須按他造當事人之人數附繕本）「
切勿逕送上級法院」。 
　　　　　　　　　　　　　　　　　  書記官　洪千棻
中　　華　　民　　國　　111 　年　　6 　　月　　29　　日
附錄本案論罪科刑法條：
洗錢防制法第2條
本法所稱洗錢，指下列行為：
一、意圖掩飾或隱匿特定犯罪所得來源，或使他人逃避刑事追訴
    ，而移轉或變更特定犯罪所得。
二、掩飾或隱匿特定犯罪所得之本質、來源、去向、所在、所有
    權、處分權或其他權益者。
三、收受、持有或使用他人之特定犯罪所得。
洗錢防制法第14條
有第2 條各款所列洗錢行為者，處7 年以下有期徒刑，併科新臺
幣5 百萬元以下罰金。
前項之未遂犯罰之。
前2項情形，不得科以超過其特定犯罪所定最重本刑之刑。
中華民國刑法第339條
意圖為自己或第三人不法之所有，以詐術使人將本人或第三人之
物交付者，處5年以下有期徒刑、拘役或科或併科50萬元以下罰
金。
以前項方法得財產上不法之利益或使第三人得之者，亦同。
前二項之未遂犯罰之。